【裁判字號】    99,交簡上,113
【裁判日期】    991231
【裁判案由】    過失傷害
【裁判全文】
臺灣板橋地方法院刑事判決           99年度交簡上字第113號
上  訴  人
即  被  告  劉正弘
    選任辯護人  蔡明熙律師
上列上訴人即被告因過失傷害案件，不服本院中華民國99年2 月
26日98年度交簡字第4048號第一審判決（聲請簡易判決處刑案號
：98年度偵字第7500號），提起上訴，本院管轄之第二審合議庭
判決如下：
    主  文
上訴駁回。
    事  實
一、劉正弘於民國98年2 月4 日17時50分許，駕駛車牌號碼9 E-
    5303號自小客車，沿臺北縣新莊市（現改制為新北市新莊區
    ，以下同）中港路往中原路方向行駛，途經中港路649 號前
    時，明知車輛行駛時，駕駛人除應注意車前狀況，並隨時採
    取必要之安全措施外，於超車時應與前車左側保持半公尺以
    上之間隔，且依當時天候晴、夜間有照明、視距良好、路面
    乾燥、道路係無缺陷之柏油路面等情形，復無不能注意之情
    事，詎其竟於超越前車時，疏未注意車前狀況，並隨時採取
    必要之安全措施，適黃牟春娥騎乘車牌號碼CMZ-369 號普通
    重型機車行駛在前，劉正弘於超越時，未保持安全間隔距離
    ，致其小客車右前保險桿先撞擊黃牟春娥上開機車左側車身
    後，其小客車右前車輪再輾壓黃牟春娥之左腳踝，致黃牟春
    娥因此受有左踝內側踝骨折之傷害。
二、案經黃牟春娥訴由臺北縣政府警察局（現改制為新北市政府
    警察局）新莊分局移送臺灣板橋地方法院檢察署檢察官偵查
    後向本院聲請簡易判決處刑。
    理  由
壹、程序方面：
    按刑事訴訟法第159 條第1 項雖規定，被告以外之人於審判
    外之言詞或書面陳述，除法律有規定外，不得作為證據。惟
    同法第159 條之5 第1 、2 項已規定，經當事人於審判程序
    同意作為證據，法院審酌該言詞陳述或書面陳述作成時之情
    況，認為適當者，亦得為證據。當事人、代理人或辯護人於
    法院調查證據時，知有第159 條第1 項不得為證據之情形，
    而未於言詞辯論終結前聲明異議者，視為有前項之同意（指
    同條第1 項之同意作為證據），此乃第159 條第1 項所容許
    ，得作為證據之例外規定之一。經查，本案被告劉正弘、選
    任辯護人及檢察官於言詞辯論終結前，均未就判決所引用之
    各該被告以外之人於審判外之陳述及所調查之證據主張有刑
    事訴訟法第159 條第1 項不得為證據之情形，本院復審酌各
    該證據作成時並無違法及證明力明顯過低之瑕疵等情況，認
    為適當，是本案經調查之證據均有證據能力。至以下所引其
    餘非屬供述證據部分，既不適用傳聞法則，復查無違法取得
    之情事存在，自應認同具證據能力。
貳、實體方面：
一、訊據被告劉正弘固坦承於前揭時日曾駕駛車牌號碼9E-5303
    號自小客車行經至新莊區○○路649 號前之情，惟矢口否認
    有何被訴過失傷害之犯行，並辯稱：案發時之事發路段適值
    下班尖鋒時刻，非常塞車，汽、機車皆呈現靜止狀態，伊目
    睹告訴人的機車載很多東西，且告訴人因其他機車推擠而被
    迫緊急剎車；至伊所駕駛之自小客車與告訴人之機車完全沒
    有接觸，且雙方人車並排相距約30公分，而告訴人竟突然拍
    伊右側車窗欲向伊要新臺幣（下同）3000元，而伊基於愛心
    ，欲載她至附近之台北縣立醫院就醫，惟告訴人卻堅持要自
    己騎機車去較遠的西園醫院，伊為告訴人安全起見，勸她不
    要再騎機車，並安全載她到西園醫院就醫云云；被告之選任
    辯護人並為被告辯護稱：本件跡證之採證員警於本院審理時
    作證，既明確證述無法確定所採證之轉移物成分相同，亦即
    上開現場勘查報告並無法確定被告小客車有與告訴人機車發
    生碰撞；再二車擦痕高度及部位根本無法吻合，足徵新莊分
    局現場勘查報告更無法確定機車之擦痕確係被告小客車碰撞
    所致；再告訴人就本案事發過程、撞擊部位…等等之指述，
    於警詢、偵查、第一審程序之證述已先後不一，且與證人徐
    瑞英所述明顯不符，顯有偽證而不足採信之情云云。茲查：
(一)、本件告訴人黃牟春娥於前揭時、地，曾騎乘車牌號碼CMZ-36
    9 號普通重型機車行經至新莊區○○路649 號前，因車禍而
    受有左踝內側踝骨折之傷害乙情，業據證人即告訴人黃牟春
    娥於警詢、偵查、原審及本院審理中指述甚詳，且互核大致
    相符，並有臺北縣政府警察局新莊分局道路交通事故現場圖
    、道路交通事故調查報告表(一)、(二)、車損及現場照片8 張在
    卷可稽（見98年度偵字第7500號偵卷第9 至15頁）；又告訴
    人因上開車禍事故而受有上開傷害等情，復有西園醫院98年
    2 月10日診斷證明書1 紙、西園醫院99年6 月4 日（99）西
    園醫字第146 號函暨告訴人之98年度相關病歷、護理紀綠資
    料影本、西園醫院99年11月26日（99）西園醫字第327 號函
    附卷可參（見同上偵查卷第16頁、本院卷第40至73頁、第91
    至93頁），是此部分之事實堪以認定。
(二)、再查，證人即告訴人黃牟春娥於偵查中結證稱：案發時，伊
    在中港路等紅燈，而被告之自小客車是從後面撞過來，伊左
    腳放在地上，機車倒向右邊，被告之自小客車保險桿撞到伊
    車牌，而被告車子之右前輪輪胎壓過伊的腳，他車撞到伊時
    ，車有停下來，伊擔心會撞到伊，就有拍打車子的右側車門
    等語（見同上偵查卷第24頁），其復於原審時結證稱：被告
    撞到伊的機車，伊往右倒，機車已經倒在地上，隔壁的機車
    幫伊扶起來，伊人還沒站起來，在伊準備起來時，被告的車
    子移動，他的車輪就壓到伊的腳等語（見原審卷第22頁反面
    ）；又於本院審理時結證稱：案發時伊的車旁並沒有其他車
    輛，前面有幾台機車，伊是最後1 台，伊在等紅燈，而被告
    撞到伊車輛的左側造成伊往右邊跌倒，在伊人還沒有站起來
    時，伊用拳頭大力捶打被告的車門玻璃窗戶，因為怕他壓到
    伊的腳，伊捶很多下，被告還繼續前進才壓到伊的腳等語（
    見本院卷99年12月21日審判筆錄第4 至5 頁），是告訴人於
    本件歷次訊問中，就上開車禍事故之事發過程、撞擊部位、
    其受傷之位置等情之證述，互核均大致相符，且參以卷附之
    新莊分局轄內黃牟春娥車禍傷害案現場勘察報告、臺北縣政
    府警察局微物證物初步篩檢結果報告表所示（見同上偵查卷
    第28至52頁），CMZ-369 號重機車左側車殼轉移物（證物編
    號A1、A4）及CMZ-369 號重機車車牌轉移物（證物編號A5）
    與9E-5303 號自小客車右前保險桿標準漆（證物編號B1、B2
    -1及B2-2及B3）均呈黑色，顏色相似；再由兩車車行方向、
    轉移跡證初步比對結果及模擬撞擊比對，不排除CMZ-369 號
    重機車左側車身與9E-5303 號自小客車右前保險桿發生碰撞
    之可能性等語，顯見被告所駕駛上開自小客車於前揭時、地
    確與告訴人所騎乘上開機車曾發生擦撞之情，至為灼然。
(三)、另查，被告於警詢時供稱：伊與告訴人的機車沒有碰撞，在
    發生事情前，伊只看到對方被摩托車陣一直擠，且對方車頭
    不穩，對方緊急剎車，而對方在伊右方，距離大概30公分等
    語（見同上偵查卷第5 頁），復於偵查中供稱：「（當時看
    到告訴人被摩托車陣一直擠、車頭不穩、緊急剎車時，你車
    是停止還是往前進？）我車當時是往前進，我沒有看到她倒
    在地上，我沒有注意我車輪胎有壓到她左腳。」等語（見同
    上偵查卷第24至25頁），是被告於案發前既已發現告訴人之
    機車，且其自小客車與告訴人之機車最近之距離約僅30公分
    ，其理應知悉於此情形下，若欲超越告訴人之機車時，即應
    保持安全間隔，詎其於超車前，仍未保持安全間隔，即貿然
    超車，致其小客車右前保險桿先撞擊告訴人上開機車左側車
    身後，其小客車右前車輪再輾壓告訴人之左腳踝，是其於
    本件車禍事故即難謂無過失之情。
(四)、再按汽車行駛時，駕駛人應注意車前狀況及兩車併行之間隔
    ，並隨時採取必要之安全措施；又汽車超車及讓車時，應依
    下列規定：前行車減速靠邊或以手勢或亮右方向燈表示允讓
    後，後行車始得超越。超越時應顯示左方向燈並於前車左側
    保持半公尺以上之間隔超過，行至安全距離後，再顯示右方
    向燈駛入原行路線，道路交通安全規則第94條第3 項、第10
    1 條第1 項第5 款分別定有明文。而被告駕駛上開自小客車
    自應盡上開之注意義務，復依附卷之道路交通事故調查報告
    表所載，本件事故發生時，天候晴、夜間有照明、視距良好
    、路面乾燥、道路係無缺陷之柏油路面等情，當無不能注意
    之情事，倘被告行經上開路段，能確實遵守上開規定，應不
    致撞擊告訴人所騎乘之機車，是被告於本件車禍事故顯有過
    失之情，至為明確。再告訴人因本件車禍致受有左踝內側踝
    骨折之傷害，亦有告訴人所提出之西園醫院診斷證明書在卷
    可憑，是被告之過失犯行與被害人所受之傷害結果間，顯有
    相當因果關係。
(五)、至被告之辯護人雖為被告辯稱：本件跡證之採證員警於本院
    審理時作證，既明確證述無法確定所採證之轉移物成分相同
    ，亦即上開現場勘查報告並無法確定被告小客車有與告訴人
    機車發生碰撞；再二車擦痕高度及部位根本無法吻合，足徵
    新莊分局現場勘查報告更無法確定機車之擦痕確係被告小客
    車碰撞所致云云。然查，本件告訴人因上開車禍事故受有左
    踝內側踝骨折之傷害，已如前所認，且衡以本件車禍發生之
    時為傍晚時分，該處車流量大，且有塞車情況，亦為二造所
    不爭執，是告訴人受有上開傷害後旋即拍打被告自小客車之
    車窗，其理應無錯認肇事車輛之可能，更何況，告訴人既受
    有上開傷害之事實，衡情，告訴人實無指控「無辜」之被告
    ，卻任由真正肇事者逃逸之理。此外，證人即本件微物跡證
    採驗員警吳佩璇於本院審理時亦結證稱：跡證比對的高度那
    是範圍值，因為車子沒有坐人，而且道路的狀況也不一樣，
    而且測試時車子係停止的狀態，並非行進中；再車損的高度
    在我們認為關連的容許範圍內，且轉移車漆是顏色相符，所
    以我們不能排除認定是這兩部車發生車禍，且因為伊並沒有
    親眼目睹，所以勘查報告的標準用語寫「不排除可能性」；
    再若有監視器拍到畫面者，還是寫「可能性很大」，亦不會
    寫是這部車撞擊到等語（見同上本院審判筆錄第16頁），是
    臺北縣政府警察局就本件車禍事故相關車禍微物跡證，雖僅
    作轉移物質之顏色比對，而未為轉移物質之材質比對，惟如
    前所述，本院參酌告訴人之指述、案發路段當時之路況，以
    及兩造車損之相關位置大致吻合後，認告訴人應無誤認肇事
    車輛之可能，故被告之辯護人另聲請將告訴人機車上採證之
    轉移物與於被告汽車右前保險桿採證之標準漆，送請財團法
    人台灣公證鑑定中心鑑定，即無鑑定之必要，併此敘明。再
    被告之辯護人雖為被告另辯稱：告訴人就本案事發過程、撞
    擊部位…等指述，於警詢、偵查、第一審程序之證述已先後
    不一，且與證人徐瑞英所述明顯不符，顯有偽證而不足採信
    之情云云，然按證人之證詞，屬供述證據之一種，有其能力
    上之限制，未必如攝影機或照相機般，對所發生或經歷的事
    實能機械式無誤地捕捉，亦未必能洞悉事實發生過程之每一
    細節及全貌。故供述證據每因個人觀察角度、記憶能力、表
    達能力、誠實意願、嚴謹程度及利害關係之不同，而有對相
    同事物異其供述之情形發生，而其歧異之原因，未必絕對係
    出於虛偽所致。是以遇有前後不一，或彼此互相齟齬之情形
    ，事實審法院為發現真實起見，應就其全盤供述之意旨，佐
    以卷內證據為綜合判斷，並依據經驗法則及論理法則，詳予
    剖析其供述異、同之情形，若足認其關於基本事實之陳述，
    果於真實性無礙時，即非不得予以採信。苟不為上開調查研
    析，僅以稍有不符或矛盾或證人之證詞前後不一，即認其全
    部陳述均與事實不符，而悉予摒棄不採，對供述相同之處又
    俱不斟酌，則法官依經驗法則、論理法則判斷事理之功能盡
    廢，其採證認事之職權行使與自由心證暨證據法則之運用，
    均難認為適法（最高法院92年度台上字第4387號判決意旨可
    資參照），經查，證人即告訴人黃牟春娥於本院審理時證稱
    ：「（陪席法官問：在車禍發生前，你有無看到被告的車靠
    近？）在發生車禍之前我都沒有看到被告的車，是我被撞擊
    之後，我才看到被告的車。」、「（陪席法官問：你在發生
    車禍之前，均未看見被告，是否發生車禍之後，憑感覺以及
    車子的受損部分，才判斷自己機車被撞擊的地方？）是。」
    等語（見本院審判筆錄第8 、9 頁），是告訴人並非親眼目
    睹其所騎乘之機車遭被告之自小客車撞擊之第一時間畫面，
    故其僅能依其車損狀況及被撞擊時之感覺，判斷上開機車遭
    撞擊之部位，是告訴人就此部分之證述縱有些微差異，則所
    難免，再衡以告訴人係在無預警情況下突遭此車禍事故，故
    實難苛求其就案發過程之細節均能記憶完整，更何況，告訴
    人就本件車禍事故係被告之自小客車撞擊其機車乙節均始終
    證述一致，顯見其並無誤認被告上開自小客車係肇事車輛之
    可能，是縱告訴人歷次訊問中之證述有部分前後不一之情，
    亦難執此逕認告訴人顯有偽證而不足採信。
(六)、至證人即被告之配偶徐瑞英於本院審理時雖結證稱：案發時
    因是下班時間非常塞車，只有汽車走道，左邊很塞，右邊就
    是機車車陣，右邊的機車很擠，並沒有專用機車道，而差不
    多行經至649 號前時，告訴人突然拍我們的車窗，伊楞了一
    下，趕快問她發生什麼事，告訴人說她腳痛，不要壓到她的
    腳，但我們已經停止了，並沒有壓到她，她就一直吵說要給
    她2 、3000元，她要去醫院，我們剛好身上也沒有錢，我想
    說告訴人是不是要跟我們求助，所以我問她要不要坐我們的
    車，我們送她去醫院，告訴人說，她要騎機車去醫院，我告
    訴她這樣危險，她坐上我的車以後，她又不放心她的機車放
    在那邊，她想要放在前面熟悉的機車店，當時，車流已經疏
    散了，她的機車就牽到9 戶人家遠的機車店與我們會合等語
    （見本院審判筆錄第10頁），惟其後復證稱：「（檢察官問
    ：你坐在副駕駛座，可否看到右前保險桿的狀況？）沒有辦
    法。」、「（檢察官問：你坐在副駕駛座你可否看到自己車
    輪狀況？）沒有辦法。」等語（見本院審判筆錄第13頁），
    是衡以證人徐瑞英係坐於上開自小客車之副駕駛座，且依其
    當時視線既如其所稱：無法看到自小客車之右前保險桿前及
    車輪狀況，則其又如何能確定其自小客車之右前保險桿未曾
    撞擊告訴人上開機車，且其自小客車右前車輪未有輾壓告訴
    人之左腳踝等情，況再如其所稱：告訴人係為向其等索取2
    、3 千元才拍打其自小客車之車窗云云為真者，則其等於案
    發時既已認告訴人上開拍打車窗行為係藉機勒索之舉，則嗣
    告訴人稱能自行騎乘機車到院就醫時，其等大可讓告訴人自
    行前往就醫即可，何需多此一舉堅持要搭載告訴人就醫，此
    顯與常情相悖，反益徵其等應知告訴人之受傷係因其等肇事
    所致，是其上開證言顯與事實不符，顯係迴護被告之詞，自
    難以證人上開有瑕疵之證述執為被告有利之認定。
(七)、綜上所述，被告上開辯詞顯係事後卸責之詞，洵無足採，本
    案事證明確，被告上開犯行堪以認定，應予依法論科。
二、核被告所為，係犯刑法第284 條第1 項前段之過失傷害罪。
    而原審以被告犯行事證明確，依刑事訴訟法第449 條第1 項
    前段、第3 項，刑法第284 條第1 項前段、第41條第1 項前
    段，刑法施行法第1 條之1 之規定，並審酌被告並無前科，
    素行尚佳，及衡量本件告訴人所受之傷勢非輕，且二造迄未
    達成和解，與被告犯後態度等一切情狀，量處拘役40日，並
    諭知易科罰金之折算標準，其認事用法俱無違誤，量刑亦稱
    妥適，被告上訴猶執前詞否認犯罪，指摘原判決之不當，洵
    無理由，應予駁回。
三、至被告之選任辯護人於本院審理時雖聲請向西園醫院調取告
    訴人之X 光片，欲確認告訴人到底何處受傷等語，惟西園醫
    院99年11月26日（99）西園醫字第327 號既已函覆稱：告訴
    人係於98年2 月4 日至本院急診就診，經X 光檢查發現為脛
    骨內側踝骨折，依當時病情評估，應為新傷；後經鋼釘、鋼
    螺絲固定手術治療於99年2 月9 日出院等語，是告訴人因上
    開車禍事故而受有脛骨內側踝骨折之情，已臻明確，故被告
    之選任辯護人所為上開之聲請即無調查之必要，附此敘明。
據上論斷，應依刑事訴訟法第455 條之1 第1 項、第3 項、第36
8 條，判決如主文。
本案經檢察官李超偉到庭執行職務。
中    華    民    國    99    年    12    月    31    日
                    交通法庭   審判長法  官  李釱任
                                     法  官  鄭水銓
                                     法  官  陳正偉
上列正本證明與原本無異。
不得上訴。
                                     書記官  許慧禎
中    華    民    國    99    年    12    月    31    日

司法院資訊處製作；財團法人民間司法改革基金會備份。
